【裁判字號】    98,交抗,215
【裁判日期】    980923
【裁判案由】    聲明異議
【裁判全文】
臺灣高等法院臺南分院交通事件裁定     98年度交抗字第215號
抗  告  人   洪秋月時即正德.
即受處分人
上列抗告人因違反道路交通管理處罰條例案件，不服臺灣臺南地
方法院中華民國98年8月11日所為裁定（98年度交聲字第175號）
，提起抗告，本院裁定如下：
    主  文
抗告駁回。
    理  由
一、抗告意旨略以：
  (一)依卷內採證違規照片僅拍得車輛車體後方之噴漆文字及號碼
    為BQ-4360，並未拍得該輛車之車牌號碼，且未有車頭、車
    尾連續相片，以供查明確實車輛，自難遽認相片中之違規汽
    車即為抗告人所有之車輛。
  (二)抗告人所有之BQ-4360號自用小貨車係中華汽車公司於1994
    年出廠之15年車齡老爺車，依理應無法達到130公里之時速
    。該車雖經每半年檢驗一次，但僅檢驗煞車、大燈、方向燈
    等設備，尚無法證明行車速度可以達到每小時130公里。
  (三)本路段距紅綠燈不遠，台灣電力公司又在此施工，四車道縮
    減為單車道（汽、機車共用），顯然無法行駛到每小時130
    公里之速度。而雷達測速器乃隨時可能故障之設備，不一定
    完全正確。
  (四)綜上，爰依法提起抗告，請求將原處分撤銷，另為妥適之裁
    定云云。
二、原處分意旨略以：受處分人即異議人正德油舖所有車牌號碼
    BQ-4360號自用一般小貨車，於97年12月13日16時24分許，
    行經臺南市○○路○段1127號近中油大銘昌加油站路段時，
    行車速限70公里，經測時速130公里，超速60公里，有行車
    速度超過規定之最高時速60公里以上未滿80公里之違規事實
    ，經臺南市警察局交通隊員警依法製單舉發。嗣經交通部公
    路總局嘉義區監理所臺南監理站，以其違規事實明確，依照
    道路交通管理處罰條例第43條第1項第2款、第24條第1項第3
    款等規定，裁處異議人罰鍰新臺幣8000元，並施以道安講習
    等語。
三、按汽車駕駛人，駕駛汽車行車速度，超過規定之最高時速60
    公里以上，處新臺幣6000元以上24000元以下罰鍰，並當場
    禁止其駕駛，道路交通管理處罰條例第43條第1項第2款定有
    明文。經查：
  (一)抗告人所有之車號BQ-4360號自用小貨車，駕駛於上述時地
    ，經舉發機關以「速限70公里，經測速時速為130公里，超
    速60公里」為由逕行製單舉發。嗣原處分機關以抗告人確有
    「駕駛人行車速度超過規定之最高時速60公里以上」之違規
    事實，依道路交通管理處罰條例第43條第1項第2款之規定，
    裁處抗告人罰鍰新臺幣8000元等情，有臺南市警察局98年1
    月6日南市警交字第SK0000000號舉發違反道路交通管理事件
    通知單1份、違規照片1幀、原處分機關嘉監南字第裁74-SK0
    000000號裁決書、雷達測速儀檢定合格證書、汽車車籍查詢
    單1張及車輛檢驗紀錄表正反面各1張附卷可稽（見原審卷第
    4、第8至9頁、第14至16頁）。是本件抗告人所有之車輛於
    前揭時、地確有超速行駛之情事，堪以認定。
  (二)按道路交通管理規則第42條第1項第3款前段規定「大貨車、
    小貨車及曳引車應於兩邊車門或顯著位置標示牌照號碼及總
    重量或總聯結重量。」，故依據大、小貨車車體後方噴漆號
    碼即可依前揭規定推知實際車牌號碼。又本件舉發機關所拍
    攝之照片，系爭小貨車車體後方之「進興」與「BQ-4360」
    等文字，無論字型、間距及標示位置，均與抗告人提出之系
    爭車輛照片所示情形完全相符，益證舉發照片攝得之超速車
    輛，確係抗告人所有之BQ-4360號自小貨車無訛。抗告人抗
    辯無法依據舉發照片確認違規車輛云云，核難憑採。
  (三)本件用以舉發之雷達測速儀器GATSOMETER廠牌、規格為24.1
    25GHz（K-Band）照相式、主機型號為TYP E24、主機器號為
    2766、檢定合格單號碼為J0GA0000000A、J0GA0000000B，且
    該雷達測速儀係經濟部標準檢驗局於97年11月20日檢定合格
    ，有效日期至98年11月30日止，此有經濟部標準檢驗局97年
    11月20日雷達測速儀檢定合格證書1紙在卷可參（原審卷第4
    頁），而本件抗告人所有之上開車輛於97年12月13日經雷達
    測速儀器測得行駛超速時，該雷達測速儀器尚在檢定合格有
    效期限內，其正確性應值信賴，從而抗告人聲請再次以儀器
    測速，即無必要。其次，系爭BQ-4360號自用小貨車之馬力
    為2835㏄，亦有車輛檢驗紀表在卷可查（原審卷第14頁），
    且系爭違規地點係在臺南市○○路○段1127號近中油大銘昌
    加油站之空曠三線道路段，衡情於加速相當距離後，非無達
    130公里時速之可能。況該車於違規行為前二月之97年10月2
    日甫經檢驗合格，有交通部公路總局嘉義區監理所臺南監理
    站98年2月23日嘉監南字第0980103780號函檢送之交通部公
    路總局嘉義區監理站所委託元安汽車有限公司代辦車輛檢驗
    紀錄表1紙在卷可參（見原審卷第15至16頁），亦足認為系
    爭自用小貨車之性能尚佳。是抗告人以車齡老舊而無法加速
    至每小時130公里置辯，亦無可採。
  (四)抗告人另主張本路段距紅綠燈不遠，台電公司又在此施工，
    4車道縮減單車道，顯然無法行使至130公里之時速云云。然
    查抗告人所提出照片顯示之道路附近景象，核與卷附違規舉
    發照片所示情景不相符合，無從認定確為系爭違規地點附近
    所拍攝。再者，道路施工雖常係駕駛員減速之客觀因素，但
    生活經驗上亦有諸多駕駛員行經施工路段未為減速而仍高速
    行駛之情形。故系爭違規路段是否施工，與抗告人是否超速
    行駛，不存必然之關聯，抗告人執此置辯，亦難據為對抗告
    人有利之判斷。
  (五)綜上所述，本件抗告人所有之車號BQ-4360號自用小貨車，
    於上開時、地，有「行車速度超過規定之最高時速60公里以
    上」之交通違規行為，原審認原處分機關引用道路交通管理
    處罰條例第43第1項第2款、第24條第1項第3款之規定，裁處
    抗告人罰鍰新臺幣8000元，並施以道安講習，於法並無違誤
    ，因而裁定駁回抗告人之異議，本院核其認事用法均無不合
    ，抗告人指摘原裁定不當，為無理由，應予駁回。
四、據上論結，應依道路交通案件處理辦法第26條，刑事訴訟法
    第412條，裁定如主文。
中    華    民    國    98    年    9     月    23    日
                  刑事第二庭    審判長法  官    葉居正
                                      法  官    陳春長
                                      法  官    陳欽賢
以上正本證明與原本無異。
不得再抗告。
                                      書記官    李良倩
中    華    民    國    98    年    9     月    24    日


司法院資訊處製作；財團法人民間司法改革基金會備份。
